臺灣臺北地方法院民事判決
111年度訴字第195號
原      告  蔡清雪  
訴訟代理人  陳易聰律師（法扶律師）
被      告  吳睿騏  
上列當事人間請求損害賠償事件，本院於民國111年9月22日言詞
辯論終結，判決如下：
    主      文
被告應給付原告新臺幣貳拾萬零伍佰元，及自民國一百一十一年
 一月二十八日起至清償日止，按週年利率百分之五計算之利息
。
訴訟費用由被告負擔。
本判決原告得假執行；但被告如以新臺幣貳拾萬零伍佰元為原告
預供擔保，得免為假執行。
    事實及理由
壹、程序方面：
一、按訴狀送達後，原告不得將原訴變更或追加他訴，但擴張或
    減縮應受判決事項之聲明者，不在此限，民事訴訟法第255
    條第1項但書第3款定有明文。經查原告起訴時原以丁○○、丙○○、乙○○、乙○○之父即甲○○等人為被告，請求被告連帶賠償
    新臺幣（下同）62萬元（見本院卷第7頁），嗣後原告於民
    國111年2月25日、同年4月22日陸續撤回對丙○○、乙○○、甲○○之起訴（見本院卷第77頁至第78頁、第107頁至第108頁）
    ，並變更聲明如後述（見本院卷第105頁），丙○○、乙○○、
    甲○○迄今未提出異議，揆諸前開規定，視為丙○○、乙○○、甲○○同意撤回，此部分訴訟已生撤回之效力。又原告所為上開
    聲明之變更，係屬減縮應受判決事項之聲明，合於前揭法律
    規定，應予准許。
二、被告丁○○經合法通知，未於言詞辯論期日到場，核無民事訴
    訟法第386條所列各款情形，爰依原告之聲請，由其一造辯
    論而為判決。
貳、實體方面：
一、原告主張：伊因受被告、丙○○（伊與丙○○已於111年4月1日
    調解成立，不在本件審理範圍內）、少年乙○○（伊與乙○○之
    父甲○○已於111年2月22日成立和解，不在本件審理範圍內）
    等人組織，以假冒檢警之方式致伊陷於錯誤，伊於110年8月
    23日將現金10萬元及初估價值高達51萬元之金飾、項鍊等財
    物用月曆紙包裹好，於翌日（即24日）下午12時28分許，在
    臺北市文山區興德路21巷內，將該包裹交付被告所屬詐騙集
    團成員乙○○，乙○○再持該包裹前往桃園市蘆竹區寶順街、八
    德一街路口，搭上車牌號碼000-0000號自用小客車，並將款
    項交給該車駕駛即真實姓名年籍不詳、綽號「小馬哥」之人
    ，後返回桃園市楊梅區梅獅路2段。嗣被告於110年9月1日取
    得該包裹後，將之拿到附近工地，交付給真實姓名年籍不詳
    、駕駛車牌號碼000-0000號自用小客車之人。乙○○及被告在
    完成上開任務後，再由丙○○向上游拿取報酬，以現金方式發
    放給少年乙○○及被告等人。上開行為致伊受有至少62萬元之
    損害，扣除伊與甲○○、丙○○分別成立和解、調解已受領之41
    萬9,500元，尚有20萬500元之損害，而被告參與丙○○等人組
    成之犯罪組織，依丙○○指示參與犯罪，縱丙○○辯稱伊之部分
    非其所為，然此僅為組織犯罪成員基於共同犯意下規畫分工
    所致之結果，是被告基於分工自己負責的部分工作，均為本
    件侵權不可拆分之構成要件行為的一部分，則被告就伊所受
    之損害，自應負侵權行為損害賠償責任，要屬無疑。況被告
    於本院110年度訴字第862號刑事案件（下稱系爭刑案）110
    年12月24日調解及本院111年1月27日審理時，均同意幫忙賠
    償，是本案亦有民法第301條債務承擔之適用，伊亦承認，
    是此部分即生債務承擔之效力，被告就伊所受之損害自應負
    責，爰依侵權行為法律關係提起本件訴訟等語。並聲明：㈠
    被告應給付原告20萬500元，及自起訴狀繕本送達翌日起至
    清償日止，按週年利率5%計算之利息。㈡願供擔保，請准宣
    告假執行。
二、被告未於最後一次言詞辯論期日到庭，據其之前到庭陳述之
    答辯略以：伊並非本案的主嫌，伊有參與這個集團。而且原
    告的部分並不是伊做的。在系爭刑案審理過程中，丙○○跟伊
    說要跟對方和解，要伊幫忙賠錢，伊同意幫忙賠錢等語，資
    為抗辯。並聲明：原告之訴駁回。
三、本院之判斷：
(一)經查，原告主張之上開事實，業據其提出臺灣臺北地方檢察
    署檢察官110年度偵字第26153、27506號起訴書、本院110年
    度少調字第799號少年法庭裁定、原告與甲○○之和解書、本
    院111年度司刑移調字第232號調解筆錄、系爭刑案110年12
    月24日調解紀錄表等件影本為證（見本院卷第27頁至第39頁
    、第81頁至第83頁、第109頁至第111頁、第163頁至第165頁
    、限閱卷），並經本院調取系爭刑案卷宗查閱無訛，堪信為
    真實。
(二)按因故意或過失，不法侵害他人之權利者，負損害賠償責任
    。故意以背於善良風俗之方法，加損害於他人者亦同。違反
    保護他人之法律，致生損害於他人者，負賠償責任。但能證
    明其行為無過失者，不在此限。數人共同不法侵害他人之權
    利者，連帶負損害賠償責任。不能知其中孰為加害人者，亦
    同。造意人及幫助人，視為共同行為人。民法第184條、第1
    85條分別定有明文。又所謂共同侵權行為，係指數人共同不
    法對於同一之損害，與以條件或原因之行為。加害人於共同
    侵害權利之目的範圍內，各自分擔實行行為之一部，而互相
    利用他人之行為，以達其目的者，仍不失為共同侵權行為人
    ，而應對於全部所發生之結果，連帶負損害賠償責任（最高
    法院78年度台上字第2479號裁判要旨參照）。另觀諸現今詐
    騙集團成員分工細膩，以電話詐騙之型態，係以架設電話、
    收集人頭帳戶、假冒公務員撥打電話、指派車手前往取款等
    各階段，由多人分工進行始能完成之集團性犯罪，且常為單
    向聯絡，俾減少為檢警查獲之機會，參與詐騙集團之成員基
    於分工、避免遭查獲等考量，原不可能每一階段均參與，需
    立足在其他成員之詐騙行為上，接續進行，參與者彼此行為
    具有關連性，以達詐騙被害人之同一目的。經查，本件原告
    遭詐騙之方式，係由丙○○與被告、乙○○及其他真實姓名年籍
    不詳之詐欺集團成員撥打電話向原告，以假冒檢警之方式，
    致原告陷於錯誤，將財物交付予乙○○，再輾轉由被告將上開
    財物交付予詐欺集團其他成員，再由丙○○向上游拿取報酬發
    放給乙○○、被告，此集團性之犯罪型態，係需由多人組織性
    、大規模、縝密分工方能完成之集團性犯罪。故詐欺集團成
    員彼此間雖因分工不同而未必均認識或確知彼此參與分工細
    節，惟乙○○、被告、丙○○既分別參與該詐騙集團取得原告被
    害財物之全部犯罪計劃之一部分行為，相互利用其一部行為
    ，以共同達成不法所有之犯罪目的，且各行為與原告所受損
    害間有相當因果關係。則乙○○、被告、丙○○自應成立共同侵
    權行為，並對原告所受損害負連帶賠償責任。
(三)次按因連帶債務人中之一人為清償、代物清償、提存、抵銷
    或混同而債務消滅者，他債務人亦同免其責任；債權人向連
    帶債務人中之一人免除債務，而無消滅全部債務之意思表示
    者，除該債務人應分擔之部分外，他債務人仍不免其責任；
    連帶債務人相互間，除法律另有規定或契約另有訂定外，應
    平均分擔義務，民法第274條、第276條第1項、第280條分別
    定有明文。民法第276條第1項規定旨在避免當事人間循環求
    償，簡化其法律關係，故於債權人向連帶債務人中一人表示
    免除該債務人之全部債務時，固有民法第276條第1項規定之
    適用；惟於債權人與連帶債務人中之一人和解，同意該債務
    人為部分給付時，如和解金額低於該債務人應分擔額（民法
    第280條），為避免其他債務人為清償後，向和解債務人求
    償之金額高於和解金額，就其差額部分，應認其他債務人亦
    同免其責任；反之，如和解金額多於該和解債務人之應分擔
    額，因不生上述求償問題，該項和解自僅具相對效力，而無
    民法第276條第1項之適用(最高法院98年度台上字第759號判
    決參照)。經查，乙○○、被告、丙○○加入所屬之詐欺集團，
    為共同侵權行為人，其等依民法第185條第1項規定，應就原
    告所受62萬元之損害，連帶負賠償責任，而其等於詐欺集團
    內分別負責不同分工之工作，具有犯意聯絡，且卷內並無事
    證足資證明何人為集團之首腦或負責人，故應認定其等於詐
    欺集團居於相同地位，均為造成原告財產受損害之共同原因
    。而原告與乙○○及其法定代理人甲○○以21萬5,000達成和解
    、與丙○○以20萬4,500元達成調解，觀諸渠等和解及調解內
    容可知，原告並未記載拋棄其他連帶債務人全部債務之意思
    （見本院卷第81頁、第109頁），故不生免除之絕對效力，
    是原告所受清償已達41萬9,500元，依民法第274條規定發生
    清償之絕對效力，被告同免其責任，故原告得請求被告賠償
    之金額為20萬500元(計算式：62萬元－41萬9,500元＝20萬500
    元)，原告請求被告給付20萬500元，合於上開限度，應予准
    許。
(四)末按給付無確定期限者，債務人於債權人得請求給付時，經
    其催告而未為給付者，自受催告時起，負遲延責任；遲延之
    債務，以支付金錢為標的者，債權人得請求依法定利率計算
    之遲延利息；應付利息之債務，其利率未經約定，亦無法律
    可據者，週年利率為百分之5，民法第229條第2項前段、第2
    33條第1項前段、第203條分別著有明文。經查，原告對被告
    之損害賠償請求權，係屬於未定給付期限之金錢債權，揆諸
    前述法條規定，原告請求被告給付自民事起訴狀繕本送達翌
    日即111年1月28日(見本院卷第7頁）起至清償日止，按週年
    利率5%計算之法定遲延利息，自無不合，應予准許。
四、綜上所述，原告依侵權行為法律關係，請求被告給付20萬50
    0元及自111年1月28日起至清償日止，按週年利率5%計算之
    利息，為有理由，應予准許。
五、本件判決主文第1項所命被告給付之金額未逾50萬元，依民
    事訴訟法第389條第1項第5款規定，依職權宣告假執行；原
    告就該部分雖陳明願供擔保請准宣告假執行，僅係促使法院
    職權發動，並無准駁之必要，並依民事訴訟法第392條第2項
    ，依權權宣告被告得供擔保免為假執行。
六、本件事證已臻明確，兩造其餘攻擊、防禦方法及舉證，經本
    院審酌後，認對於判決結果均無影響，爰不一一論述，併此
    指明。
七、訴訟費用負擔之依據：民事訴訟法第78條。
中　　華　　民　　國　　111 　年　　9 　　月　　30　　日
                  民事第一庭   法　官　 賴淑萍
以上正本係照原本作成。
如對本判決上訴，須於判決送達後20日內向本院提出上訴狀。如
委任律師提起上訴者，應一併繳納上訴審裁判費。            
中　　華　　民　　國　　111 　年　　9 　　月　　30　　日
                               書記官   黃怜瑄